臺灣高等法院刑事判決　　　　　　　　　　　　　九十二年度交上易字第四八八號
　　上　訴　人
　　即　被　告　丁○○
　　選任辯護人　顏本源　律師
右上訴人因過失傷害案件，不服臺灣桃園地方法院九十二年度交易字第一六二號，中
華民國九十二年七月八日第一審判決（起訴案號：臺灣桃園地方法院檢察署九十一年
度偵字第一六五一二號），提起上訴，本院判決如左：
    主  文
原判決關於丁○○部分撤銷。
丁○○因過失傷害人，處有期徒刑月，如易科罰金，以佰元折算壹日。
    事      實
一、丁○○於民國（下同）九十一年八月四日下午騎駛ＨＤＷ｜九四０號重型機車沿
    桃園縣大園鄉○○○○道之省道「台十五線」外側車道由大園鄉往觀音鄉草漯村
    方向行駛；同日下午六時二十五分許，行至大園鄉南港村許厝港九六之三一號對
    面之無號誌交岔路口，欲左轉彎往大同社區時，本應注意遵守車輛（包括機車）
    行至無號誌交岔路口，轉彎車應讓直車先行；左轉彎時，應距交岔路口三十公尺
    前顯示方向燈，行至交岔路口中心處左轉；四車道以上或同向二車道，欲左轉彎
    時，應距交岔路口三十公尺前換入內側車道或左轉車道之規定；依當時之天候、
    路面狀況復無不能注意之情事，竟疏未注意遵守此等規定，未行至交岔路口中心
    處，即逕自停在與分隔島齊頭處之路邊線右方路肩等待左轉，使路過車輛無法辨
    別其行車動向；又僅等待一小貨車通過後，未讓其他車輛先行即貿然橫跨道路進
    入內側車道。適有許佳偉（經原審判處有期徒刑貳月確定）駕駛ＬＶ｜五三八九
    號自小客車搭載己○○○、甲○○、乙○○、戊○○沿同路同向內側車道直行而
    來，在限速五十公裡之路段，亦疏未注意汽車行駛時，應遵守速限之規定，及注
    意車前狀況，並隨時採取必要之安全措施，以避免發生危險之規定，逕以六、七
    十公里之時速超速行駛前來，迄發現丁○○之機車違反規定左轉彎時，雖緊急煞
    車並偏左行駛仍閃避不及，二車在路中分隔島缺口前約三、四公尺處發生碰撞後
    ，許佳偉所駕駛ＬＶ｜五三八九號自小客車仍未能煞停，其重大衝力又使該自小
    客車循分隔島缺口衝至對向車道，再與沿對向駛來之由庚○○所駕駛並搭載其妻
    丙○○、子陳韋綱之六Ｎ｜三八０三號（公訴人誤載為ＬＶ｜五三八九號，應予
    更正）自小客貨車迎面對撞。致許佳偉受有頭部、腰部挫傷之傷害，己○○○受
    有頸椎滑脫併右大腿撕裂傷（公訴人漏載撕裂傷）及胸部挫傷之傷害，甲○○受
    有臉部裂傷五公分之傷害，乙○○受有右足外踝骨骨折之傷害，戊○○受有多處
    擦傷之傷害，庚○○受有胸部挫傷、右肩及右膝蓋擦傷、右手食指皮下血腫之傷
    害，丙○○受有胸部鈍傷合併呼吸中度窘迫、腹部磨瘀傷之傷害，陳韋綱受有左
    肱骨骨折、左手第四指骨折之傷害。事發後，丁○○於其過失行為尚未被職司犯
    罪偵查之機關發覺前，即向據報趕赴現場處理之員警許家元坦承為渠個人駕車肇
    事，而接受裁判。
二、案經被害人己○○○、甲○○、乙○○、戊○○、丙○○訴由桃園縣警察局大園
    分局報請台灣桃園地方法院檢察署檢察官，暨被害人許佳偉、庚○○訴請台灣桃
    園地方法院檢察署檢察官偵查起訴。
    理　由
一、訊據被告丁○○雖坦承騎乘機車於前開時、地肇事，但矢口否認有過失犯行，辯
    稱：伊是冤枉的，伊是被撞；伊在那邊等左轉，他們已經很早就看得到伊，伊在
    那邊等，有壹台發財車過去之後，伊看沒有車子了，才彎過去，伊都已經快到安
    全島了，他們超速又沒有煞車，才會撞到伊之後，又撞到別人云云。被告之選任
    辯護人則為被告辯稱：我們認為被告在他等待左轉的地方等待是合情合理的，因
    為當天的車流量很大，而且內車道是禁行機車的等語。惟查：
  (一)省道「台十五線」在桃園縣大園鄉南港村為一雙向四車道（未劃分快慢車道）之
    路段，由大園鄉往觀音鄉草漯村方向，甫過南港村許厝港九六之三一號對面，即
    為無號誌交岔路口，有現場照片四幀在卷可稽。又，被告於前揭時間在該處無號
    誌交岔路口欲左轉往大同社區時，係停在與分隔島齊頭處路邊線右方之路肩等待
    左轉等情，業據被告丁○○在檢察官偵查及本院至現場勘驗時陳述甚詳，有訊問
    筆錄及勘驗筆錄在卷可查（見偵查卷第四十九頁、本院九十三年二月四日勘驗筆
    錄）。
  (二)丁○○於前揭時地騎乘之ＨＤＷ｜九四０號重型機車，與許佳偉駕駛搭載己○○○、甲○○、乙○○、戊○○之ＬＶ｜五三八九號自小客車發生擦撞後，ＬＶ｜
    五三八九號自小客車再越過分隔島，與對向由庚○○所駕駛搭載丙○○、陳韋綱
    之六Ｎ｜三八０三號自小客貨車迎面對撞之事實，分據被害人己○○○、甲○○
    、乙○○、戊○○、丙○○、許佳偉、庚○○在原法院審理中指述綦詳，並有警
    員繪製之道路交通事故調查報告表一件、現場暨車損照片九幀在卷可參（見原審
    卷第二十一頁至第二十七頁，偵查卷第四頁第三十一頁至第三十四頁）。且告訴
    人許佳偉因此車禍受有頭部、腰部挫傷之傷害，己○○○受有頸椎滑脫併右大腿
    撕裂傷及胸部挫傷之傷害，甲○○受有臉部裂傷五公分之傷害，乙○○受有右足
    外踝骨骨折之傷害，戊○○受有多處擦傷之傷害，庚○○受有胸部挫傷、右肩及
    右膝蓋擦傷、右手食指皮下血腫之傷害，丙○○受有胸部鈍傷合併呼吸中度窘迫
    、腹部磨瘀傷之傷害，陳韋綱受有左肱骨骨折、左手第四指骨折之傷害；亦有渠
    等所提出之敏盛綜合醫院大園分院診斷證明書影本二份、長庚紀念醫院診斷證明
    書（乙種）影本五份、長庚紀念醫院診斷證明書（甲種）影本二份、庚○○傷勢
    照片二幀、丙○○傷勢照片二幀、陳韋綱傷勢照片三幀在卷為證（見偵查卷第二
    十二頁、第二十四頁至第三十頁、第五十二頁、第五十三頁）。
  (三)按車輛（包括機車）行至無號誌交岔路口，轉彎車應讓直車先行；左轉彎時，應
    距交岔路口三十公尺前顯示方向燈，行至交岔路口中心處左轉；四車道以上或同
    向二車道，欲左轉彎時，應距交岔路口三十公尺前換入內側車道或左轉車道；道
    路交通安全規則第一百零二條第一項第二款、第四款、第五款分別定有明文。查
    ，被告丁○○於肇事後於警詢中即供陳：我由大園南下往草漯村方向行駛，我所
    乘騎機車ＨＤＷ｜九四０至台十五線南港村九六之三一號左轉往大同社區云云（
    見偵查卷第八頁）；則被告於肇事前，係欲準備左轉彎，自毋庸置疑。乃被告在
    同向二車道之路段欲左轉往大同社區，竟未依前揭規定距交岔路口三十公尺前換
    入內側車道，行至交岔路口中心處左轉；其為轉彎車又未讓直車先行；致駕駛Ｌ
    Ｖ｜五三八九號自小客車超速行駛之許佳偉見狀閃避不及，而與丁○○騎乘之Ｈ
    ＤＷ｜九四０號重型機車發生擦撞後，再越過分隔島與對向庚○○所駕駛之六Ｎ
    ｜三八０三號自小客貨車迎面對撞致人受傷，自應負過失責任。又，被告因本案
    之過失車禍肇事，致被害人許佳偉、己○○○、甲○○、乙○○、戊○○、丙○○、庚○○受有前述之傷害；則被害人許佳偉、己○○○、甲○○、乙○○、戊○○、丙○○、庚○○所受之傷害，核與被告之過失間有相當因果關係，亦可認
    定。
  (四)次按機器腳踏車在未劃分快慢車道之道路，得在最外側二車道行駛；在已劃分快
    慢車道之道路，雙向道路得在最外側快車道及慢車道行駛，道路交通安全規則第
    九十九條第一項第一款、第二款亦分別定有明文。本案肇事地點為雙向四車道，
    未劃分快慢車道之路段，已如前述；現場又未有禁行機車之標誌（見現場照片）
    ，被告自可在兩線道行駛，並依前揭道路交通安全規則第一百零二條第一項第四
    款、第五款之規定，於距離交岔路口三十公尺前換入內側車道，行至交岔路口中
    心處再行左轉。被告之選任辯護人則為被告所辯稱：被告在他等待左轉的地方等
    待是合情合理的，因為當天的車流量很大，而且內車道是禁行機車乙節，委無足
    採。
  (五)本件事證明確，被告犯行洵堪認定，均應依法論科。
二、核被告丁○○所為，係犯刑法第二百八十四條第一項前段之過失傷害罪。丁○○
    以一個過失駕車行為致許佳偉、己○○○、甲○○、乙○○、戊○○、庚○○、
    丙○○、陳韋綱等八人同受傷害，核屬一行為觸犯數罪名，應依想像競合犯之規
    定從一重處斷。再查，事發後，被告丁○○於渠等犯情未被職司犯罪偵查之機關
    發覺前，隨向據報趕赴現場處理之員警許家元坦承為渠駕車肇事乙節，業據證人
    許家元於原法院審理時結證甚明（見原審卷第三十五頁），應依刑法第六十二條
    前段規定減其刑。
三、原審據以論罪科刑，固非無見。惟查，本案被告係因未依規定左轉彎肇事致人受
    傷，而應負過失責任；原判決認被告係違反道路交通安全規則第九十一條第六款
    （變換車道時，應先顯示方向燈光或手勢）、第九十八條第一項第六款（汽車在
    雙向四車道行駛且變換車道時，應讓直行車先行，並注意安全距離）之規定而有
    過失，尚有未洽。被告之上訴意旨否認有任何過失，雖無理由；然原判決關於被
    告丁○○部分既有前述之可議，仍屬無可為持，應由本院將原判決關於丁○○部
    分撤銷改判。爰審酌被告丁○○過失之程度，對被害人所造成之損害，及犯後猶
    多方飾詞卸責，不願賠償被害人所造成之損害等一切情狀，量處如主文所示之刑
    ，並諭知易科罰金之折算標準。
據上論斷，應依刑事訴訟法第三百六十九條第一項前段、第三百六十四條、第二百九
十九條第一項前段，刑法第二百八十四條第一項前段、第五十五條、第六十二條前段
、第四十一條第一項前段，罰金罰鍰提高標準條例第一條前段、第二條，判決如主文
。
本案經檢察官林炳雄到庭執行職務。
中　　　華　　　民　　　國　　九十三　　年　　　二　　　月　　二十六　　日
                              臺灣高等法院刑事第十二庭
                                  審判長法  官   劉  景  星
                                        法  官   陳  志  洋
                                        法  官   陳  博  志
右正本證明與原本無異。
不得上訴。
                                        書記官   陳  嘉  文
中　　　華　　　民　　　國　　九十三　　年　　　三　　　月　　　一　　　日
附錄：本案論罪科刑法條全文
刑法第二百八十四條
因過失傷害人者，處六月以下有期徒刑、拘役或五百元以下罰金，致重傷者，處一年
以下有期徒刑、拘役或五百元以下罰金。
